【裁判字號】    90,台上,7683
【裁判日期】    901219
【裁判案由】    妨害自由等罪
【裁判全文】
最高法院刑事判決                                九十年度台上字第七六八三號
    上訴人即被告  乙○○
    上  訴人  即
    乙 ○○之 母  丙○○
    上訴人即被告  甲○○
右上訴人等因被告等妨害自由等罪案件，不服台灣高等法院台南分院中華民國八十八
年九月二十一日第二審判決（八十八年度上訴字第九九三號，起訴案號：台灣台南地
方法院檢察署八十七年度偵字第三三九五號），提起上訴，本院判決如左：
    主  文
上訴駁回。
    理  由
壹、妨害自由部分
按刑事訴訟法第三百七十七條規定，上訴於第三審法院，非以判決違背法令為理由，
不得為之。是提起第三審上訴，應以原判決違背法令為理由，係屬法定要件。如果上
訴理由狀並未依據卷內訴訟資料，具體指摘原判決不適用何種法則或如何適用不當，
或所指摘原判決違法情事，顯與法律規定得為第三審上訴理由之違法情形，不相適合
時，均應認其上訴為違背法律上之程式，予以駁回。本件原判決撤銷第一審關於上訴
人乙○○、甲○○妨害自由部分之科刑判決，改判仍論乙○○以共同私行拘禁罪，判
處有期徒刑肆月；甲○○共同以非法方法，剝奪人之行動自由罪，判處有期徒刑肆月
。係依憑被害人陳正成、陳宗廷、林佑毅（原名林欣龍）於警訊之指訴，證人即警員
陳秋煌、賴育新、張瞬麒之證詞，扣案之西瓜刀一支，參酌上訴人乙○○供稱：被害
人陳正成係圍毆其與陳文完數人中之一人云云，被害人陳正成在其他參與圍毆之人均
已逃走之情況下，豈有自願單獨留下之情事等證據資料，而為論斷，已敘述其所憑之
證據及認定之理由。而以上訴人甲○○、乙○○等二人否認犯罪及所為辯解，為飾卸
之詞，均無足取，在理由內依憑調查所得證據，詳加指駁；並說明：（一）被害人陳
宗廷、林祐毅於第一審法院及原審調查時，雖翻異其於警訊時之指述，惟參諸上訴人
甲○○事後既已與被害人陳宗庭之母丙○○就毀損部分達成和解之情事，而被害人林
祐毅於不詳姓名男子數人闖入破壞屋內東西後，實無在不知目的地為何之情況下，自
願與不相識之人上車之理，及證人即警員張瞬麒及陳秋煌之證詞，足認被害人陳宗廷
、林祐毅於第一審法院及原審調查時之供述，均係事後迴護上訴人甲○○之詞，不足
採信。（二）台南縣警察局永康分局大灣派出所報告已載明：被害人林欣龍及陳宗廷
兩人曾當場指認甲○○夥同七、八人毀損陳宗廷家中及強押其二人上車之情事，該報
告亦不得作為有利於上訴人甲○○之證據。（三）案外人楊國宗於前開派出所警訊時
，雖稱：甲○○未到現場，嗣於第一審法院及原審調查時，仍稱：甲○○其非同夥各
等情，惟參諸扣案即於楊國忠所駕駛之自小客車內查獲之木棍係其所有，及其於台南
縣警察局永康分局訊問時供認甲○○有毀損乙○○屋內物品云云，楊國忠於前開派出
所、第一審法院及原審調查時所供，顯係迴護上訴人甲○○及避免自己涉案之詞，仍
不足資為有利甲○○認定之理由。從形式上觀察，原判決並無違背法令之情形存在。
上訴意旨置原判決所為明白論斷於不顧，專憑其個人之意見，就原判決理由已經詳細
說明之事項，及原審採證認事之職權行使，漫事爭執，難認已符合首揭法定之第三審
上訴要件。又查：（一）犯意聯絡不以明示為必要，即相互間有默示之合致，亦無不
可，依原判決事實欄之記載及理由欄論斷之意旨，其就上訴人甲○○與楊國忠、不詳
姓名之成年男子二十人間；上訴人乙○○與陳文完間，各如何有犯意聯絡、行為分擔
，顯已明白認定，甲○○及陳志彬上訴意旨，不依卷內資料具體指摘原判決認定其為
共同正犯如何違背法令，徒執己見，指原判決未認定其所為如何已具備共犯之要件等
語，亦非依據卷內訴訟資料為指摘之合法第三審上訴理由。（二）證據之取捨與事實
之認定，為事實審法院之職權，倘其採證認事並不違背證據法則，即不得任意指為違
法。由上所述，原判決已說明其就案內所有證據，本於調查所得心證，分別定其取捨
，而憑以認定上訴人甲○○、乙○○等二人有共同妨害自由犯行之理由，並敘明被害
人陳宗廷、林祐毅、證人楊國宗於第一審法院及原審調查時之翻異，不足採為有利上
訴人甲○○之認定之理由，且認上訴人乙○○之罪證已臻明確，自亦有捨棄被害人陳
正成於原審調查時所為上訴人乙○○未共同妨害自由不同之供述，及乙○○與陳正成
間之和解書，均無從資為有利上訴人乙○○認定之意。上訴意旨乃徒就原判決已說明
之事項，及原審採證認事之職權行使，任憑己見漫為事實上之爭執。其所指摘原判決
違法情形，核與法律規定得為第三審上訴理由之違法情形，不相適合，自非適法之第
三審上訴理由。（三）按正當防衛必須對於現在不法之侵害始得為之，又緊急避難行
為，以自己或他人之生命、身體、自由、財產猝遇危難之際，非侵害他人法益別無救
護之途，為必要之條件。本件原判決並未認定被害人陳正成有對上訴人乙○○為不法
之侵害，上訴人乙○○自無正當防衛或緊急避難之適用，上訴論旨，妄指為違法，顯
仍非依據卷內訴訟資料而為指摘之適法第三審上訴理由。其此部分之上訴均違背法律
上之程式，應予駁回。又本件係以上訴不合法而從程序上予以駁回，上訴人乙○○請
求宣告緩刑，無從審酌，附予明。
貳、乙○○傷害陳志男及丙○○上訴部分
按刑事訴訟法第三百七十六條所列各罪之案件，經第二審判決者，不得上訴於第三審
法院，法有明文。本件被告乙○○傷害陳志男部分，原審係依刑法第二百七十七條第
一項論處其罪刑，核屬刑事訴訟法第三百七十六條第一款之案件。依首開說明，既經
第二審判決，自不得上訴於第三審法院，上訴人乙○○竟復一併提起上訴，顯為法所
不許。其此部分上訴為不合法，應予駁回。又按被告之法定代理人，得為被告之利益
獨立上訴，固為刑事訴訟法第三百四十五條所明定。本件上訴人丙○○係被告陳志彬
之母，因被告妨害自由等罪案件，不服原審所為第二審之判決，為被告之利益，於民
國八十八年十月二十五日獨立上訴。然被告係六十八年一月七日出生，丙○○獨立上
訴時，被告業已成年，丙○○已無法定代理人之地位，即無獨立提起上訴之權，其上
訴自非法之所許，亦應予駁回。
據上論結，應依刑事訴訟法第三百九十五條前段，判決如主文。
中      華      民      國     九十     年     十二     月     十九     日
                              最高法院刑事第十一庭
                                  審判長法官  林  增  福
                                        法官  邵  燕  玲
                                        法官  吳  昆  仁
                                        法官  陳  世  雄
                                        法官  惠  光  霞
      右正本證明與原本無異
                                              書  記  官
中      華      民      國     九十     年     十二     月    二十五    日


司法院資訊處製作；財團法人民間司法改革基金會備份。
